【裁判字號】    98,易,1339
【裁判日期】    981029
【裁判案由】    侵占
【裁判全文】
臺灣臺南地方法院刑事判決              98年度易字第1339號
公  訴  人  臺灣臺南地方法院檢察署檢察官
被      告  丙○○
                      民區第二戶政事務所)
                    現於臺灣臺南監獄另案執行中
上列被告因侵占案件，經檢察官提起公訴（98年度偵字第5817、
10848號），被告於準備程序中就被訴事實為有罪之陳述，由本
院合議庭裁定由受命法官獨任進行簡式審判程序，判決如下：
    主  文
丙○○意圖為自己不法之所有，而侵占自己持有他人之物，處有
期徒刑拾月；又意圖為自己不法之所有，而侵占自己持有他人之
物，處有期徒刑肆月。應執行有期徒刑壹年。
    事  實
一、丙○○於民國93年11月間知悉乙○○欲委託朱金鍊代為處理
    與江宏間之債務問題後，即主動表示可代為處理，經雙方
    聯絡後，江宏之胞兄江國雄表示要代為處理，嗣於93年11
    月19日上午8 時許，丙○○、乙○○與江國雄約在新竹市○○路29號，由江國雄交付欠款新臺幣（下同）27 萬1千元予
    乙○○，丙○○即要求保管該款項，待當日下午結算應得之
    報酬後，再將款項交予乙○○，詎丙○○收得款項後，竟意
    圖為自己不法之所有，未依約與乙○○洽談，而將之據為己
    有。
二、丙○○於 94年11月21日凌晨1時15分許，在臺北縣樹林市○○路○段177號之2之甲○○住處，受甲○○委託代為轉交6萬
    6 千元予陳俊任，甲○○並要求友人李志宏同行，詎丙○○
    竟意圖為自己不法之所有，於前往陳俊任住處途中，向李志
    宏謊稱欲下車購物，旋即趁隙離去，而未將款項轉交予陳俊
    任，將之據為己有。
三、案經乙○○告訴由臺灣新竹地方法院檢察署偵辦後，呈請臺
    灣高等法院檢察署檢察長令轉臺灣臺南地方法院檢察署及甲○○訴由臺北縣政府警察局樹林分局報告臺灣板橋地方法院
    檢察署偵辦後，呈請臺灣高等法院檢察署檢察長令轉臺灣臺
    南地方法院檢察署檢察官偵查起訴。
    理  由
一、本件被告所犯並非死刑、無期徒刑或最輕本刑有期徒刑3年
    以上之罪，亦非高等法院管轄第一審案件，其於準備程序中
    就被訴事實為有罪之陳述，經告知被告簡式審判程序之旨，
    並聽取檢察官及被告之意見後，本院合議庭裁定由受命法官
    獨任以簡式審判程序加以審理，是本案之證據調查，依刑事
    訴訟法第273條之2規定，不受同法第159條第1項、第161條
    之2、第161條之3、第163條之1及第164條至第170條之限制
    ，合先敘明。
二、查上揭事實迭據被告於警偵詢及本院審理中坦承不諱，並經
    告訴人乙○○、甲○○指訴綦詳，復據證人江國雄、李志宏
    證述屬實。本件事證已臻明確，被告自白與事實相符，其侵
    占之犯行可堪認定。
三、新舊法比較：
(一)、【刑法施行法第1條之1之增訂－罰金刑貨幣單位由銀元修正
    為新臺幣之法律適用】：按依95年6月14日修正公布，同年7
    月1日施行之刑法施行法第1條之1增訂「中華民國94年1月7
    日刑法修正施行後，刑法分則編所定罰金之貨幣單位為新臺
    幣。94年1月7日刑法修正時，刑法分則編未修正之條文定有
    罰金者，自94年1月7日刑法修正施行後，就其所定數額提高
    為30倍。但72年6月26日至94年1月7日新增或修正之條文，
    就其所定數額提高為3倍。」經查，刑法【第335條第1項】
    自72年6月26日（即罰金罰鍰提高標準條例修正公布日）迄
    今未修正，其罰金之法定刑為「1,000元」，所定罰金之貨
    幣單位為「銀元」，再依罰金罰鍰提高標準條例第1條前段
    規定罰金刑提高10倍為「銀元10,000元」，依現行法規所定
    貨幣單位折算新臺幣條例第2條規定折算為「新臺幣30,000
    元」；而於刑法施行法施行即95年7月1日以後，所定罰金之
    計算單位為新臺幣，就其所定數額提高30倍，亦為「新臺幣
    30,000元」，是本條項之「罪刑」並未變更，自不生新舊法
    之比較。刑法施行法第1條之1施行後之法律效果，乃將刑法
    分則罰金刑之貨幣計算單位從「銀元」轉換為「新臺幣」，
    係一貨幣計算單位之準據法，修正意旨亦止於釐清吾國先前
    易生混淆之貨幣單位系統，與罪刑無涉，尚無刑法第2條第1
    項新舊法比較適用之問題，自應適用現行有效、具特別法性
    質之法律即刑法施行法第1條之1第1項、第2項前段（即據上
    論結欄除引用刑法處罰之條文，併應援引刑法施行法第1條
    之1第1項、第2項前段，而不再引用罰金罰鍰提高標準條例
    第1條前段，最高法院95年台上字第6159號判決參照）。又
    參酌刑法施行法第1條之1之立法說明，該條文第2項係「考
    量新修正之刑法施行後，不再適用『現行法規所定貨幣單位
    折算新臺幣條例』，為使罰金數額趨於一致，避免衍生新舊
    法比較適用問題，以緩和實務適用法律之衝擊之前提下，規
    定第2項如上」，顯見刑法施行法第1條之1第2項增訂後，自
    無再與「現行法規所定貨幣單位折算新臺幣條例」、「罰金
    罰鍰提高標準條例」比較適用之必要（臺灣高等法院暨所屬
    法院95年法律座談會第16至19號提案決議採此見解）。
(二)、【刑法第33條第5款罰金刑之適用】：
    被告行為後，刑法關於罰金刑之規定業經修正公布，舊法第
    33條第5款「罰金：1元以上」之規定，修正公布為新法第33
    條第5款「罰金：新臺幣1,000元以上，以百元計算之」，新
    法施行後，應依新法第2條第1項之規定，適用最有利於行為
    人之法律（最高法院95年第8次刑事庭會議決議參照）。比
    較新舊法結果，刑法法定本刑中列有罰金刑者，舊法顯然較
    有利於行為人，被告本件犯罪關於法定罰金刑部分，以行為
    時之舊法第33條第5款定其罰金部分之法定刑，對被告較為
    有利（最高法院95年5月23日第8次刑事庭會議決議，臺灣高
    等法院暨所屬法院95年法律座談會刑事類第1、2號提案研討
    結論採此見解）。
(三)、【刑法第51條第5款「定執行刑」修正之法律適用】：
    刑法第51條第5款原規定多數有期徒刑合併應執行之刑不得
    逾20年，刑法95年7月1日修正施行後，提高合併應執行之最
    高度刑期為30年，又定執行刑為科刑事項，影響及行為人刑
    罰法律效果，自有就新舊法比較必要（最高法院95年第8次
    刑事庭會議決議參照），比較結果，以被告行為時之舊法有
    利，應依新法第2條第1項前段規定，適用最有利於行為人之
    法律，即行為時之舊法。
(四)、綜上，經比較新舊法結果，以被告行為時之舊法規定，較有
    利於被告。
四、核被告所為，係犯刑法第335條第1項侵占罪。其所為上開二
    次犯行，雖構成要件相同，然兩罪所犯時間相距達1年之久
    ，顯係見有機可趁，另行起意所為，應予分論併罰。茲審酌
    被告幫人處理債務，於取得款項後，竟心生貪念，據為己有
    ，其所侵占之款項數額分別為27萬1千元、6萬6千元，至今
    尚未與告訴人和解，及其犯後始終坦承犯行之態度等一切情
    狀，分別量處如主文所示之刑，並定其應執行刑。
五、末按於中華民國96年罪犯減刑條例施行（96年7月16日）前
    ，經通緝而未於96年12月31日以前自動歸案接受偵查、審判
    或執行者，不得依本條例減刑，上開條例第5條、第16條定
    有明文。本件被告之侵占犯行雖係於96年4月24日之前，然
    被告因本案分別於95年2月21日經台灣新竹地方法院檢察署
    、95年3月31日經臺灣板橋地方法院檢察署各發布通緝，於
    98年2月3日始經警緝獲，依據上開條例第5條之規定，不得
    減刑，附此敘明。
六、依刑事訴訟法第299條第1項前段、第273條之1第1項，刑法
    第2條第1項前段、刑法第335條第1項、修正前刑法第51條第
    5款，刑法施行法第1條之1第1項、第2項前段，判決如主文
    。
本案經檢察官丁○○到庭執行職務
中    華    民    國    98    年    10    月    29    日
                  刑事第一庭    法  官  夏金郎
以上正本證明與原本無異
如不服本判決應於收受本判後10日內向本院提出上訴書狀，並應
敘述具體理由。其未敘述上訴理由者，應於上訴期間屆滿後20日
內向本院補提理由書狀（均須按他造當事人之人數附繕本）「切
勿逕送上級法院」。
                                書記官  田富蓉
中    華    民    國    98    年    10    月    29    日
附錄所犯法條：
中華民國刑法第335條
意圖為自己或第三人不法之所有，而侵佔自己持有他人之物者，
處 5 年以下有期徒刑、拘役或科或併科 1 千元以下罰金。
前項之未遂犯罰之。


司法院資訊處製作；財團法人民間司法改革基金會備份。
